【裁判字號】    98,聲判,239
【裁判日期】    990610
【裁判案由】    聲請交付審判
【裁判全文】
臺灣臺北地方法院刑事裁定             98年度聲判字第239號
聲  請  人
即告 訴 人  甲○○律師
被      告  乙○○
上列聲請人因告訴被告傷害案件，不服臺灣高等法院檢察署檢察
長中華民國98年12月1 日98年度上聲議字第7567號駁回再議之處
分（原不起訴處分案號：臺灣臺北地方法院檢察署98年度偵續一
字第202 號），聲請交付審判，本院裁定如下：
    主  文
聲請駁回。
    理  由
一、按告訴人不服上級法院檢察署檢察長或檢察總長認再議為無
    理由而駁回之處分者，得於接受處分書後10日內委任律師提
    出理由狀，向該管第一審法院聲請交付審判；又法院認交付
    審判之聲請不合法或無理由者，應駁回之。刑事訴訟法第25
    8 條之1 、第258 條之3 第2 項前段分別定有明文。上開刑
    事訴訟法第258條之1之規定，乃強制律師代理制度。然若自
    訴人具有律師資格者，無須委任律師為代理人，刑事訴訟法
    雖無如民事訴訟法第466 條之1 第1 項於第三審上訴採強制
    律師代理制，但上訴人或其法定代理人具有律師資格者，不
    在此限之規定，據此法理，亦應為同一解釋（最高法院94年
    度第6 、7 次刑事庭會議參照）。是參照上開之法理，在交
    付審判時若告訴人本身具有律師資格，亦應無須委任律師為
    代理人，本件聲請人即告訴人甲○○本身具有律師資格，此
    有其所附之律師證書影本在卷可稽（見本院卷第12頁），是
    告訴人雖未委任律師為代理人而提起本件交付審判，仍為合
    法，合先敘明。
二、本件告訴人認被告乙○○與告訴人分別住在臺北市大安區○
    ○○路○段25巷1 號1 樓與同址3 樓，前因告訴人針對被告
    在上址1 樓所經營之餐廳有違章建築問題而對之提起民事訴
    訟，被告竟基於恐嚇之犯意，於民國96年7 月12日，利用告
    訴人於本院開完庭準備離去之際，在本院簡易庭樓梯間以「
    撤回起訴，不然你這麼老了，容易受到傷害」等語，恐嚇告
    訴人，致告訴人因而心生畏懼。嗣被告又基於恐嚇與傷害之
    犯意，於98年1 月20日凌晨6 時許，在臺北市大安區○○○
    路○段25巷與信義路二段10巷旁被告所開設的餐廳門口前，
    無故自後方毆打告訴人頭部，致使告訴人跌倒後，左手掌因
    與地面摩擦而受有挫傷，詎被告進而持續毆打告訴人頭部，
    並以「最好留一條生路給我，不然我案底很多，可以1 個配
    1 個」等語恐嚇告訴人，因認被告涉有刑法恐嚇及傷害等罪
    嫌，向臺灣臺北地方法院檢察署（下稱臺北地檢署）檢察官
    提出告訴，案經該署檢察官偵查後，認被告犯罪嫌疑不足，
    而於98年4 月7 日以98年度偵字第6196號為不起訴處分，告
    訴人不服聲請再議，經臺灣高等法院檢察署檢察長於98年7
    月2 日以98年度上聲議字第4114號命令發回續行偵查；復經
    臺北地檢署檢察官於98年8 月21日以98年度偵續字第547 號
    為不起訴處分，告訴人不服聲請再議，經臺灣高等法院檢察
    署檢察長於98年9 月28日以98年度上聲議字第6068號命令發
    回續行偵查；復經臺北地檢署於98年10月30日以98年度偵續
    一字第202 號為不起訴處分，嗣經臺灣高等法院檢察署檢察
    長於98年12月1 日以98年度上聲議字第7567號處分書，以告
    訴人再議為無理由而駁回再議，該駁回再議處分書於98年12
    月10日送達告訴人，告訴人即於98年12月16日具狀向本院聲
    請交付審判等情，業經本院依職權調閱臺北地檢署98年度偵
    續一字第202 號偵查卷全卷、臺灣高等法院檢察署98年度上
    聲議字第7567號卷宗核閱無誤，並有聲請人所提刑事交付審
    判聲請狀上本院收狀戳日期可稽，則揆諸前揭規定所示，聲
    請人向本院提起本件聲請，在程序上即屬適法。
三、聲請交付審判意旨如附件刑事交付審判聲請狀所載。
四、按刑事訴訟法第258 條之1 規定聲請人得向法院聲請交付審
    判，係對於「檢察官不起訴或緩起訴裁量權」制衡之一種外
    部監督機制，法院僅就檢察官所為不起訴或緩起訴之處分是
    否正確加以審查，以防止檢察機關濫權，依此立法精神，交
    付審判審查之範圍不得逾越原告訴之界限，且同法第258 條
    第3 項規定法院審查聲請交付審判案件時「得為必要之調查
    」，其調查證據之範圍，自應以偵查中曾顯現之證據為限；
    而同法第260 條對於不起訴處分已確定或緩起訴處分期滿未
    經撤銷者得再行起訴之規定，其立法理由說明該條所謂不起
    訴處分已確定者，包括「聲請法院交付審判復經駁回者」之
    情形在內，是前述「得為必要之調查」，其調查證據範圍，
    更應以偵查中曾顯現之證據為限，不得就聲請人新提出之證
    據再為調查，亦不得蒐集偵查卷以外之證據，否則，將與刑
    事訴訟法第260 條之再行起訴規定，混淆不清，亦將使法院
    僭越檢察官之職權，而有回復「糾問制度」之虞；且法院裁
    定交付審判，即如同檢察官提起公訴使案件進入審判程序，
    是法院裁定交付審判之前提，必須偵查卷內所存證據已符合
    刑事訴訟法第251 條第1 項規定「足認被告有犯罪嫌疑」而
    檢察官應提起公訴之情形，亦即該案件已經跨越起訴門檻，
    否則，縱或法院對於檢察官所認定之基礎事實有不同之判斷
    ，但如該案件仍須另行蒐證偵查始能判斷應否交付審判者，
    因交付審判審查制度並無如同再議救濟制度得為發回原檢察
    官續行偵查之設計，法院仍應依同法第258 條之3 第2 項前
    段之規定，以聲請無理由而裁定駁回。次按法院於審查交付
    審判之聲請有無理由時，除認為聲請人所指摘不利被告之事
    證未經檢察機關詳為調查或斟酌，或不起訴處分書所載理由
    違背經驗法則、論理法則或其他證據法則者外，不宜率予交
    付審判（法院辦理刑事訴訟案件應行注意事項第134 條參照
    ）。
五、再按犯罪事實應依證據認定之，無證據不得認定犯罪事實，
    刑事訴訟法第154 條第2 項定有明文。又告訴人之指訴係使
    被告受刑事追訴目的，是其陳述是否與事實相符，仍應調查
    其他積極證據以資審認，始得為不利被告之認定，有最高法
    院52年台上字第1300號判例可稽。復按認定不利於被告之事
    實，須依積極證據，苟積極證據不足為不利於被告事實之認
    定時，即應為有利於被告之認定，更不必有何有利之證據，
    亦有最高法院30年上字第816 號判例可資參照。
六、經查：
(一)關於告訴人指訴96年7月12日之恐嚇犯行部分：
 1、告訴人迭次指稱於96年7 月12日被告偕同郭宏義律師，就本
    院96年度訴字第4661號民事案件開庭後，被告對其有恐嚇言
    語等情，有98年6 月12日刑事再議聲請狀、98年10月29日偵
    訊筆錄（見臺北地檢署98年度偵續字第547 號卷第5 、6 頁
    、臺北地檢署98年度偵續一字第202 號卷第33頁）在卷可稽
    ，惟證人郭宏義證稱：96年7 月12日開庭時，其尚未受被告
    委任，開庭係由被告自行到場等語（見上開偵續一字卷第26
    頁），且提出上開民事案件96年7 月12日言詞辯論筆錄為證
    （見上開偵續一字卷第28頁），佐以郭宏義因臺灣嘉義地方
    法院95年度重訴字第108 號民事案件，於96年7 月12日上午
    10時30分至該院開庭，有臺灣嘉義地方法院民事庭通知書在
    卷可參（見上開偵續一字卷第29頁），足認郭宏義於本院96
    年度訴字第4661號民事案件96年7 月12日開庭時並未到場，
    告訴人指訴內容顯與事實不符，已有可疑。
 2、就告訴人遭被告恐嚇之地點，及被告受何人教唆為恐嚇犯行
    等情，告訴人先於98年3月16日偵訊時指稱：96年7月12日上
    午其在臺北地院開庭，被告和郭宏竹也跑來開庭，結果其開
    完庭下樓，被告、郭宏竹等人在其後面，在地院樓梯間相遇
    ，後來被告可能受到郭宏竹的教唆，跑來跟其說要其撤回起
    訴，不然其這麼老了，容易受到傷害等語（見臺北地檢署98
    年度偵字第6196號卷第28、29頁），嗣於98年6 月12日刑事
    再議聲請狀中指稱：96年7 月12日臺北地方法院審理時，被
    告委任律師郭宏義，當日被告確有出庭，庭訊後告訴人急忙
    離庭下樓梯，郭律師因須脫法衣，與被告隨後，當告訴人快
    步走到重慶南路一段126 巷，最高行政法院對面人行道時，
    發現被告在地方法院側門，脫離郭律師跑步追上告訴人，揚
    言「撤回起訴，不然你老了，容易受傷害」等語（見上開偵
    續字卷第5 、6 頁），則告訴人於短短3 個月內前後所指訴
    遭恐嚇之地點不一，且先指稱被告係遭郭宏竹之教唆，嗣改
    稱被告係遭郭宏義之教唆，益徵告訴人指訴內容不足採信。
 3、聲請交付審判意旨雖以：97年7 月12日偵訊筆錄記載恐嚇地
    點在最高行政法院對面人行道，始終如一，97年7 月12日偵
    查筆錄記載簡易庭樓梯，應是筆錄錯誤，應有法庭錄音可查
    云云，惟觀諸卷內證據，並無97年7 月12日之偵訊筆錄，而
    告訴人於98年3 月16日偵訊時指稱被告在地院樓梯間與其相
    遇，對其為恐嚇言語等情，有該次訊問筆錄在卷可稽，且業
    經告訴人閱覽無訛後簽名，堪信告訴人於該次偵訊時確為此
    指訴。又聲請意旨另以：因開庭前數日，告訴人與被告在樓
    下相遇，被告尚和氣以待，96年7 月12日上午民事庭開完庭
    後受恐嚇，當然聯想到被告受人教唆，先則表示懷疑被告受
    郭宏竹教唆，時隔近年，改懷疑被告受郭宏義教唆恐嚇，雖
    當天郭宏義沒出庭，告訴人健忘老人難免云云，顯見告訴人
    所指訴遭被告恐嚇之經過，夾雜其個人之臆測，益徵難單以
    告訴人之指訴，認定被告有恐嚇告訴人之行為。
(二)關於告訴人指訴98年1月20日之恐嚇及傷害犯行部分：
 1、告訴人就其於98年1 月20日所受傷害，提出照片2 紙為證（
    見上開偵字卷第8 頁），惟觀諸該照片，僅見告訴人手掌上
    有已凝結之傷口，無從判定該傷勢如何造成及由何人所為。
    又證人即處理98年1 月20日告訴人報案毆打事件之警員吳建
    邦證稱：當天其是9 時值勤，前一班同仁有交代告訴人有報
    案，當時其是見告訴人手掌有1 、2 個傷害，傷口已經凝結
    了，其無法判斷傷害發生時間，告訴人是說其在早上6 、7
    時左右，在他們巷口遭到一個湯包店的老闆傷害要提出告訴
    ，其當時沒有特別注意到告訴人手有灰塵等語（見上開偵續
    一字卷第34、35頁），是上開證據均僅得證明告訴人於98年
    1 月20日手掌受有傷害，無法據以認定該等傷害係因被告之
    犯行所造成，顯難執為不利於被告之認定。
 2、告訴人雖指稱被告於98年1 月20日上午6 時對其為恐嚇言語
    ，並撥打一通電話，要求受話方派人到現場處理事情云云，
    惟綜觀卷內證據，並無其他積極證據可資佐證，又經調閱被
    告所使用行動電話0000000000號之雙向通聯紀錄，並無於98
    年1 月20日電話撥出之紀錄，有遠傳電信股份有限公司函覆
    之通聯紀錄在卷可佐（見上開偵續字卷第12至15頁），足見
    告訴人指稱內容與事實不符，難以憑採。
 3、聲請交付審判意旨雖以：0000000000號手機如是被告所有，
    不可能當日上午無撥出紀錄，該號手機是案發後20日所申報
    ，應非被告當日所使用手機云云，惟被告於98年2 月10日警
    詢時，於尚未知悉告訴人指訴內容之際，即陳稱其電話號碼
    為0000000000號（見上開偵字卷第5 頁），且被告所使用上
    開行動電話號碼之啟用日為96年7 月23日（見上開偵續字卷
    第13頁），上開聲請意旨所述該行動電話號碼是被告於案發
    後20日所申報云云，容有誤會，參以告訴人就其聲請意旨未
    提出任何證據以資佐證，是難認上開聲請意旨有理由。
(三)至聲請意旨雖主張原偵查程序有應予調查而未調查之事項，
    除未傳訊最先受理告訴人因受傷而撥打110 報案，至現場及
    告訴人家中拍照之警員外，亦未調查有無98年3 月16日偵訊
    完畢，被告在通譯面前向告訴人表示「打傷告訴人後回去被
    老婆罵你打人就不對」之情事，且未調查被告於98年1 月19
    日有無收到告訴人致各樓層通知之情事云云。惟被告並無告
    訴人所指訴之前揭罪嫌，業如前述，縱經調查，亦不足以動
    搖原偵查檢察官事實之認定及處分之決定；且按法院審查聲
    請交付審判案件，調查之範圍應以偵查中曾顯現之證據為限
    ，不得就聲請人新提出之證據再為調查，亦不得蒐集偵查卷
    以外之證據，已如前述，本院自不得就聲請人提出之證據聲
    請再行調查，故聲請交付審判意旨以此指摘原處分不當，尚
    難認為有理由。
七、綜上所述，本件並無足夠證據證明被告確有如告訴人所指訴
    恐嚇、傷害等之犯行，聲請人對於所申告之事實，既無法提
    出足至起訴門檻之證據佐證，尚難以聲請人之片面指訴，即
    遽為不利被告之認定。原不起訴處分之檢察官及臺灣高等法
    院檢察署檢察長以被告犯罪嫌疑不足，予以不起訴處分及駁
    回再議之聲請，於法並無違誤之處。從而，聲請人猶執前詞
    指摘原處分不當，聲請交付審判，並無理由，應予駁回。
據上論斷，依刑事訴訟法第258 條之3 第2 項前段，裁定如主文
。
中    華    民    國    99    年    6     月    10    日
                  刑事第十九庭  審判長法  官  林婷立
                                      法  官  吳俊龍
                                      法  官  高若珊
上正本證明與原本無異。
本裁定不得抗告。
                                      書記官  游曉婷
中    華    民    國    99    年    6     月    10    日

司法院資訊處製作；財團法人民間司法改革基金會備份。
